【裁判字號】    90,上訴,346
【裁判日期】    900426
【裁判案由】    過失致死
【裁判全文】
臺灣高等法院臺南分院刑事判決          九十年度上訴字第三四六號        Ｃ
      上  訴  人  臺灣雲林地方法院檢察署檢察官
      被      告  戊  ○  ○
      選任辯護人  張  天  良  律師
      被      告  甲  ○  ○
右上訴人因被告等過失致死案件，不服臺灣雲林地方法院八十九年度訴字第四三七號
中華民國九十年一月十二日第一審判決（起訴案號：臺灣雲林地方法院檢察署八十九
年度調偵字第七０號），提起上訴，本院判決如左：
      主      文
上訴駁回。
      事      實
一、戊○○係榮民工程股份有限公司（下稱榮民工程公司）大林施工所主任，負責榮
    民工程公司承攬施作交通部台灣區國道新建工程局（下稱國工局）發包之第二高
    速公路、雲林嘉義段Ｃ三四五標古坑、大林段之工程，於工程施作期間，並負責
    該工程施工路段交通安全之維持，該路段交通安全措施之設置為其業務，乃從事
    業務之人。戊○○原應注意依據國工局規劃之上開路段交通維持計劃書及其附圖
    明文規定：在雲林縣古坑鄉永光村雲二一二號線施工路段，為維持原有道路交通
    ，在施工地點旁須設置臨時道路，兩側須擺設Ｌ型混凝土塊於施工處前後入口處
    ，在該混凝土塊上附掛車輛改道標誌及夜間警示燈，避免造成夜間行車危險，並
    在臨時改道路面上放置三角錐或Ｌ型混凝土塊或標雙白線，且別無不能注意之情
    事，詎戊○○竟疏未注意上開規定，未在施工處前後入口處放置之Ｌ型混凝土塊
    上加掛車輛改道標誌，亦未使用在夜間足以明顯警示來車前有施工現場之警示燈
    ，而僅裝置亮度微弱之警示燈，亦未在新建臨時道路上標示雙白線，令來車得以
    辨識原有車道已改道，適於民國八十九年一月七日晚上七時許，張棟洋、陳坤鴻
    二人酒後分別駕駛車號Ｃ五－三三六一號自小客車及Ｙ六－０七０六號自小客車
    ，沿上開二一二線往永光村方向行駛，因酒後超速開車，又未注意車前狀況，亦
    因上開警示措施設置之不足，致其中一輛車先高速往前衝撞置於該處之其中一塊
    Ｌ型混凝土塊，並推行達約三十八公尺之遠，另一台車緊隨在後，二輛車進而掉
    落在上開施工地點之長二七˙二公尺、寬十九公尺、深十五˙六公尺之準備裝置
    橋樑基礎之坑洞，張棟洋因而受有頭部外傷、肋骨骨折、出血性休克等重創，陳
    坤鴻受有頭部外傷、腦出血等重創，經送醫後均不治死亡。
二、案經雲林縣警察局斗南分局報告及陳坤鴻父親丙○○、張棟洋之妻乙○○○告訴
    臺灣雲林地方法院檢察署檢察官及檢察官相驗屍體後自動檢舉偵查起訴。
      理      由
甲、被告戊○○有罪部分：
一、訊據被告戊○○對右揭犯罪事實坦承不諱，核與證人劉錫助、陳正宗即現場處理
    警員、張文堅即永光村村長所述情節相符，並與同案被告己○○、甲○○等現場
    工作人員所供施工情形一致，亦有道路交通事故調查報告表、現場照片、榮民工
    程公司安全衛生管理體系表、雲林縣道路交通安全聯席會報函文、榮民工程公司
    營建事業二部大林施工所函、國工局第二高速公路後續計劃第Ｃ三四五標古坑大
    林段、古坑收費站、休息站、系統交流道及梅山交流道工程交通維持計劃書及其
    附圖等書證在卷足參，復經告訴人丙○○、乙○○○指訴在卷。又死者係相隔二
    秒鐘先後掉入上開坑洞之情，為現場目擊證人丁○○於警訊中證稱屬實。而死者
    張棟洋、陳坤鴻確係因本件車禍而死亡之事實，亦據檢察官督同法醫師相驗屍體
    無誤，製有驗斷書、相驗屍體證明書、勘驗筆錄附卷可稽。而依據國工局上開工
    程交通維持計劃書五、交通維持方案、１、（四）雲２１２（光昌路）、雲２１
    ０（光華路）、雲２０４（新興路）交通維持之規定略以：為維持原有道路交通
    ，橫交處分別設置跨越橋，供原有道路跨越本工程道路上方，在施工期間為維持
    原有交通，在跨越橋旁設置臨時道路，臨時道路寬度約與原有道路同寬，兩側擺
    設擺設Ｌ型混凝土塊於施工處前後入口處，在該混凝土塊上附掛車輛改道標誌及
    夜間警示燈，避免造成夜間行車危險，並在臨時改道路面上放置三角錐或Ｌ型混
    凝土塊或標雙白線。被告戊○○負責施工現場交通安全設施之設置與維護，自負
    有上開義務。且依當時狀況，並無不能注意之情事，被告戊○○竟疏未注意督導
    相關人員在擺設之Ｌ型混凝土塊上附掛如上開附圖所示之車輛改道標誌，亦未設
    置足以明顯警示來車之警示燈，及在臨時改道之路面上標明雙白線，均足認有使
    來車發生誤判之危險，而有過失之處。再者，若被告戊○○確實有為上開處置，
    信對夜間行車之警示作用將提高甚多，然卻疏未為之，致死者來車直接衝撞Ｌ型
    混凝土塊而摔落坑洞因而死亡，其過失與死者死亡間有相當因果關係，堪可認定
    。雖死者二人均係酒後開車，於肇事現場仍有酒味一事，為證人張文堅到庭陳稱
    明確，並有卷附之內政部警政署刑事警察局鑑驗通知書鑑定認為，死者張棟洋血
    中酒精濃度為百分之０˙二七（ｗ／ｖ），再參諸死者其中一人駕車衝撞重達七
    百公斤之Ｌ型混凝土長達三十八公尺左右後掉入坑洞，現場亦無何煞車痕跡，均
    有現場照片、上開調查報告表在卷足憑，可見死者駕車速度一定超速且高速行駛
    ，亦未注意車前狀況，均可認其二人過失情節較被告戊○○之過失為重，惟此亦
    難辭被告戊○○過失之責。本件事證明確，被告戊○○犯行堪以認定，自應依法
    論科。
二、核被告戊○○所為，係犯刑法第二百七十六條第二項之業務過失致死罪。其一過
    失行為致二人死亡，係一行為觸犯數罪名，為想像競合犯，應從一罪處斷。原審
    以被告罪證明確，因予適用刑法第二條第一項前段、第二百七十六條第二項、第
    五十五條、修正第四十一條第一項、第七十四條第一款、罰金罰鍰提高標準條例
    第一條前段、第二條（原判決漏未引用，應予糾正），並審酌被告戊○○前無犯
    罪紀錄，有台灣雲林地方法院檢察署刑案資料查註紀錄表在卷可參，素行良好，
    犯後亦坦承犯行，具有悔意，且本件係因督導不周而有過失之處，並死者為本件
    肇事之主因，可認被告戊○○過失情節尚非嚴重，又已與告訴人達成民事損害賠
    償之和解，為告訴人到庭陳稱屬實，告訴人並均表示不願意追究等一切情狀，量
    處被告戊○○拘役五十日，並依修正後刑法第四十一條第一項之規定，諭知易科
    罰金之折算標準，另併諭知緩刑二年。本院經核原判決認事用法，並無不合，量
    刑亦稱妥適。檢察官上訴意旨，指摘原判決量刑過輕，其所執理由係認被告戊○○於檢察官勘驗現場及偵訊中均未到庭，且有重大業務過失及傳統官僚之作為，
    所處之刑過輕，緩刑亦不當云云。然查依卷內資料所示，檢察官係於八十九年四
    月二十五日才第一次通知被告戊○○到庭（參見相驗卷全卷及偵查卷第十五頁）
    ，而被告戊○○於檢察官傳喚時即到庭應訊，因而檢察官上訴認被告戊○○於檢
    察官勘驗現場及偵訊中均未到庭為傳統之官僚，應有誤會。又依公訴人起訴意旨
    已認被害人過失之責重於被告，且【聲請簡易判決處刑】，依聲請簡易判決處刑
    書中更載明：「被告犯後態度良好，且業已與被害人家屬達成民事和解：：【請
    求從輕量刑】。」（參見聲請簡易判決處刑書第三頁第二項），顯見原審之判決
    【完全不違背起訴之意旨】，且經核原審之量刑極為妥適，因見檢察官上訴認原
    審量刑過輕，為無理由，此部份應予駁回。又原審以被告前未曾受有期徒刑以上
    刑之宣告，其犯罪後已深知悔悟，本院認其經此教訓後，當益知警惕，信無再犯
    之虞，因認其所宣告之刑，以暫不執行為適當，併予宣告緩刑二年，經核原審為
    緩刑之宣告並無不妥，且法院考量各情狀之後本可依職權為緩刑之諭知，因而檢
    察官上訴認原審宣告緩刑為不當，亦無理由，而應駁回之。
乙、被告甲○○、己○○無罪部分
一、公訴意旨略以：被告甲○○係凱拓營造工程有限公司（下稱凱拓公司）派駐上開
    工程壕溝挖築之工地主任，己○○係利富營造有限公司（下稱利富公司）承攬上
    開工程之工地主任，為從事施工業務之人，負有上開工地維護安全之責，並應在
    工程進行中豎立警告標誌等交通安全工程設施，且依當時情形又無不能注意之情
    事，竟未依規定豎立警告標誌等安全設施，致張棟洋、陳坤鴻二人駕車遭錯誤引
    導未及變換車道，撞擊封閉原通行道路之紐澤西護欄後墜落上開壕溝死亡，因而
    認被告甲○○、己○○均涉有刑法第二百七十六條第二項業務過失致死之罪嫌。
二、按犯罪事實應依證據認定之，無證據不得推定其犯罪事實；又不能證明被告犯罪
    或其行為不罰者，應諭知無罪之判決，為刑事訴訟法第一百五十四條、第三百零
    一條第一項所明文。又事實之認定，應憑證據，如未能發現相當之證據，或證據
    不足以證明，自不能以推測或擬制之方法，為裁判之基礎（最高法院四十年台上
    字第八六號判例意旨、六十九年台上字第一五三一號判例意旨參照）。
三、本件公訴人認被告甲○○、己○○涉有上開罪嫌，無非以現場照片及證人張文堅
    所述為其論據。然訊據被告甲○○、己○○固坦承其分別為凱拓公司、利富公司
    工地主任，凱拓公司承攬榮民工程公司發包之上開工程挖洞作橋樑基礎，利富公
    司承攬榮民工程公司發包之上開工程排水溝工程等情，惟均堅詞否認有何過失之
    處，均辯稱：伊等只負責施工地點之施工作業，並不負責交通秩序維護等語，被
    告甲○○另辯稱：伊等施工並未吊走現場Ｌ型混凝土塊，施工便道是在工地封閉
    路段中間，並非從工地二旁出入等語，被告己○○另辯稱：施工期間有吊走Ｌ型
    混凝土塊一、二塊，但施工完畢在車禍發生前均有回復原狀等語。經查：
（一）被告甲○○、己○○二人分別為榮民工程公司上開工程之下包廠商工地主任，
      僅負責發包工程之施作，對現場交通維護並不負責，現場交通維護之計劃與執
      行【均由被告戊○○負責】等情，業據被告戊○○供稱甚明，核與被告二人所
      供相符。而凱拓公司在現場施工出入之施工便道係在工地中央與臨時道路相連
      ，並非自工地二旁出入一節，亦為被告戊○○、己○○二人所稱是，從而被告
      甲○○斷無私自取開施工現場與原有道路隔離設備之理，因而公訴人認被告甲○○應負責肇事路段之公共安全一節，已嫌無據。
（二）又證人陳正宗到庭證稱：「事發後，伊將近晚上八點到現場發現Ｌ型混凝土塊
      有五個」等語明確（見原審卷第四十七頁），核與證人即當天晚上七點多趕至
      現場查看之張文堅所述：「現場有四個Ｌ型混凝土塊，一個掉到坑洞，總共有
      五個」等語相符（見原審卷第四十八頁），並有陳正宗提出之現場照片在卷足
      徵混凝土塊確實【仍有四個】留在警示之地面上無誤，核均與上開交通維持計
      劃書附圖所示置放五個Ｌ型混凝土塊之情相符，足證Ｌ型混凝土塊於事發時並
      未遭人搬走。參以被告甲○○並供明被告己○○當天確有將原來之交通維護設
      施回復原狀，而同案被告戊○○亦供稱：甲○○、己○○屬施工單位，並未破
      壞警示標誌等語，均足見被告己○○雖有將Ｌ型混凝土塊吊走以利工程車出入
      ，惟事後均有照原先設定之交通維護措施【回復原狀】無疑。
（三）綜上所述，並無任何證據可資證明被告己○○、甲○○負有照上開交通維持計
      劃書設立交通安全設施之義務，或有何破壞現場原有交通安全設施之處，又本
      件車禍發生死亡事故係屬交通事故，應與工地施工範圍內之安全無涉。此外，
      本院復查其他積極證據足認被告己○○、甲○○涉有檢察官所指犯行，是被告
      己○○、甲○○被訴業務過失致死之罪，尚屬不能證明。
四、原審以不能證明被告己○○、甲○○犯罪，諭知被告二人無罪，核無不合。檢察
    官上訴意旨指摘原判決採證不當，為無理由，此部份亦應駁回之。
據上論結，應依刑事訴訟法第三百六十八條，判決如主文。
本案經檢察官羅清溪到庭執行職務。
中    華    民    國      九十      年      四      月      二十六      日
                                  臺灣高等法院臺南分院刑事第四庭
                                      審判長法官  陳    義    仲
                                            法官  宋    明    蒼
                                            法官  蔡    崇    義
右正本證明與原本無異。
如不服本判決，應於判決送達後十日內向本院提出上訴狀，其未敘述理由者並應於提
出上訴狀後十日內向本院補提理由書（應附繕本)。
                                      法院書記官  李    育    儒
中    華    民    國      九十      年      四      月      三十        日
附錄法條：
刑法第二百七十六條
一、因過失致人於死者，處二年以下有期徒刑、拘役或二千元以下罰金。
二、從事業務之人，因業務上之過失犯前項之罪者，處五年以下有期徒刑或拘役，得
    併科三千元以下罰金。


司法院資訊處製作；財團法人民間司法改革基金會備份。
